臺灣士林地方法院刑事判決
111年度易字第88號
公  訴  人  臺灣士林地方檢察署檢察官
被      告  陳霆翊


選任辯護人  廖庭尉律師
上列被告因詐欺案件，經檢察官提起公訴（110年度偵字第16448
、20570、20934、20935、21611、22131號）及移送併辦審理（1
11年度偵字第816、2256、2519、2973、3610、3988號），本院
判決如下：
    主  文
陳霆翊無罪。
    理  由
一、公訴意旨略以：被告陳霆翊明知行動電話門號為個人通訊工
    具，申請開設並無任何特殊限制，一般民眾憑相關證件皆可
    隨時向電信公司申請使用，並能預見將自己所申請之行動電
    話門號交付不詳之人使用，將可能淪為他人實施財產犯罪之
    工具，竟仍基於幫助詐欺取財之不確定故意，於民國109年6
    月間某時，收取姓名年籍不詳之大陸地區人士「孫鐸洋」（
    下稱孫鐸洋）每支手機門號新臺幣（下同）500元現金或每
    個月4萬元名義費用及1%代收費等報酬，以如附表所示申辦
    時間，以其個人名義及永震科技科技有限公司(下稱永震科
    技公司)負責人林永欣名義向如附表所示電信公司，申辦如
    附表所示手機門號（分別為門號0000000000號、門號000000
    0000號、門號0000000000號、門號0000000000號、門號0000
    000000號共5組門號，以下合稱系爭門號），於109年12月某
    時許提供「孫鐸洋」及其所屬詐欺集團使用。嗣該詐欺集團
    成員取得系爭門號，即供作向樂點股份有限公司（下稱樂點公
    司）申請註冊附表所示GASH會員帳號之用，並由該詐欺集團
    成員於如附表所示時間，以如附表所示之詐欺方式，詐欺如
    附表所示之人，致其等陷於錯誤，依指示陸續於附表所示時
    間，購買附表所示金額之GASH點數後，拍照傳送GASH點數序號
    及密碼給該詐欺集團所屬成員，將如附表所示GASH點數儲值
    入如附表所示GASH會員帳號內。嗣附表所示之人查覺有異，
    並報警處理，始循線查知上情，因認被告涉犯刑法第30條第
    1項前段、第339條第1項之幫助詐欺取財罪嫌云云。
二、按犯罪事實應依證據認定之，無證據不得認定犯罪事實；不
     能證明被告犯罪者，應諭知無罪之判決，刑事訴訟法第154
    條、第301條第1項分別定有明文。且認定犯罪事實所憑之證
     據，無論直接證據或間接證據，其為訴訟上之證明，須於
    通 常一般之人均不致有所懷疑，而得確信其為真實之程度
    者， 始得據為有罪之認定，倘其證明尚未達到此一程度，
    而有合 理之懷疑存在而無從使事實審法院得有罪之確信時
    ，即應由 法院諭知被告無罪之判決；苟未能發現相當證據
    ，或證據不 足為不利於被告事實之認定時，縱其所辯不能
    成立，仍應為 有利於被告之認定，更不待有何利之證據，
    亦不能以推測或 擬制之方法，以為裁判基礎（最高法院29
    年上字第3105號、 76年台上字第4986號判例意旨參照）。
    又傳聞法則之設，係為保障「被告」（辯方）之反對詰問權
    。故於無罪判決，縱然法院採用無具證據能力之證據，作為
    判斷依據，對於被告而言，既無不利益，自毋庸贅述所依憑
    之證據資料，究竟有無證據能力，以符合判決精簡原則之要
    求（最高法院104年度台上字第1374號判決同此意旨）。
三、公訴意旨認被告涉犯上開罪嫌，無非係以：被告於偵查之供
    述、證人林永欣於偵查中證述、附表所示告訴人於警詢之指
    述及其等所提出與詐欺集團成員之對話紀錄擷圖、購買GASH
    點數收據、樂點股份有限公司會員資料及訂單查詢明細、內
    政部警政署反詐騙諮詢專線紀錄表等，為其主要論據（起訴
    書證據清單編號17所引用證人楊斯凱《起訴書誤載為楊思凱》
    於警詢中之證述，因卷內並無楊斯凱之警詢筆錄，且本院依
    公訴人之聲請，向新北市政府警察局三峽分局函詢結果，據
    覆：本分局依規定簽發楊斯凱通知書，然其未到案說明，本
    分局業於函送資料之犯罪事實欄內有敘明「本分局通知證人
    楊斯凱未到案說明」，故無楊斯凱警詢筆錄可以提供等語《
    見本院卷一第187頁》，經公訴人當庭更正刪除上開證據方法
    《見本院卷一第323頁》，附此敘明）。
四、訊據被告固坦承以個人名義及永震科技公司名義為孫鐸洋申
    辦系爭門號使用等情，惟堅詞否認有何幫助詐欺取財犯行，
    辯稱：我是因為跟孫鐸洋合作蝦皮生意才申辦系爭門號，系
    爭門號是為了給孫鐸洋做蝦皮註冊，每支門號我收取費用50
    0元及蝦皮賣場營業額（以撥入銀行之款項計算）1％之報酬
    ，另外4萬元是給門號管理者的薪資及支付租金，這4萬元不
    是給我的，是給門號管理者楊斯凱的，但後來這些門號SIM
    卡遭中間管理人挪用，我是後來接獲警方通知後，才知系爭
    門號被拿去做詐騙使用等語（見審易卷第94頁、本院卷一第
    65、219至222頁），其選任辯護人並以：被告於109年初，
    因友人孫鐸洋表示欲經營兩岸電商生意有開立臺灣蝦皮賣場
    需求，因蝦皮賣場開立需綁定手機門號，每一門號僅能綁定
    一個賣場，遂委請被告協助申請臺灣電信門號，並簽署門號
    管理約定書，聲明由被告所提供之門號僅能作為蝦皮賣場使
    用，不得挪為他用，被告乃以自己及身旁親友等自然人身份
    申請電信門號共158組，嗣因受限於每位自然人於每家電信
    公司僅可聲請5組門號，為應孫鐸洋之業務需求，被告遂找
    上永震科技公司負責人林永欣，以法人企業客戶方式向電信
    公司申辦門號，雙方達成協議並簽署門號管理約定書，提供
    孫鐸洋向臺灣大哥大及亞太電信公司分別申請550組、300組
    ，共850組門號予孫鐸洋。上述門號，除亞太電信之300組門
    號SIM卡全數送往大陸地區供孫鐸洋自行管理使用之外，剩
    餘之臺灣大哥大及個人名義申辦之門號，均係由孫鐸洋另行
    委託楊斯凱代為管理，豈料，110年7月起，被告陸續接獲各
    地警察局通知及地檢署傳票，經檢警訊問後，被告始知悉系
    爭門號遭濫用作為詐欺取財使用。被告係基於商業合作下之
    合理信賴，始代辦並交付系爭門號，此等信賴關係於商場上
    並非罕見，此有龍谷數位有限公司函文可證（見111偵816號
    卷第39頁），被告代辦並交付系爭門號予孫鐸洋之行為，自
    屬合法之商業行為，且係基於商業合作上之合理信賴，對於
    系爭門號會遭濫用並無可預見性，難認有何幫助詐欺取財之
    不確定故意，對於告訴人受詐欺之結果亦無可歸責等語為其
    置辯（見審易卷第94頁、本院卷一第65至66、219至220、30
    7至318頁）。經查：
(一)本件詐欺集團不詳成員以系爭門號，申請註冊附表所示GASH
    會員帳號，詐騙如附表所示之告訴人，致其等陷於錯誤，購
    買GASH點數並傳送序號及密碼，將之儲值於上開GASH會員帳
    號內等情，業據附表所示告訴人於警詢時證述明確，並有其
    等所提出之與詐欺集團成員對話紀錄擷圖、購買GASH點數收
    據、樂點股份有限公司會員資料及訂單查詢明細、內政部警
    政署反詐騙諮詢專線紀錄表等在卷可稽（見110偵16448號卷
    第31至39、51至71、73至82頁、110偵20934號卷第29至31、
    39、45至53、71至101、107至114、133至135、137至145、1
    47至149、151至154、161至162、173、177、199至201、207
    、211至229、245至250、255、257、269至286、289至295、
    301至305、325至326、331至337、345至347、363至368頁、
    110偵20935號卷第21至25、27、57、59至73頁、110偵20570
    號卷第13至19頁、第21至25頁、第27至30頁、110偵21611號
    卷第21至22、25至27頁、110偵22131號卷第29至31頁、第33
    至51頁、第55至65頁、第67至75頁、本院卷一第173至174頁
    ）。而系爭門號確係被告分別以個人名義或永震科技公司名
    義申辦乙情，亦據被告於警詢、偵查及本院審理時供承屬實
    ，復有系爭門號之通聯調閱查詢單在卷可稽（見110偵16448
     號卷第45頁、110偵20934號卷第21至23、59、117、159、1
    87至190、235至237、307至308、343頁、110偵20935號卷第
    29至30頁、110偵20570號卷第30頁、110偵21611號卷第23頁
    、110偵22131號卷第77頁），固堪認被告確有申辦系爭門號
    ，嗣經詐欺集團以之註冊GASH帳號，用作詐騙附表所示告訴
    人使用之事實。
(二)本件被告交付系爭門號予他人使用，經他人以之註冊GASH帳
    號後用以詐欺取財乙節，已認定如前，惟按刑法上之幫助犯
    ，係指以幫助之意思，對於正犯資以助力，使其犯罪易於達
    成而言，故幫助犯之成立，不僅須有幫助他人犯罪之行為，
    且須具備明知他人犯罪而予以幫助之故意，始稱相當。刑法
    不承認過失幫助之存在，從犯之成立，須有幫助之故意，亦
    即必須認識正犯之犯罪行為而予幫助者，始足當之。依證人
    即楊斯凱之前員工韓大翎於本院審理時證稱：楊斯凱為我的
    前老闆，我於109年10月至110年7月任職期間，負責管倉儲
    及蝦皮賣場，包括退貨、出貨、包裝、裝貨、找貨，賣場就
    是客服、售後、退貨等工作，薪水3萬元，因為管理蝦皮賣
    場工作需求，楊斯凱確有交付我一袋上百張數量之門號SIM
    卡，這些卡是要供作蝦皮賣場使用，一張SIM卡就是一個蝦
    皮賣場，登錄賣場時做蝦皮驗證需要用，所以那袋SIM卡平
    日就會放工作室公共區域的辦公桌上，裡面除了有被告及永
    震科技公司所申辦的門號，也有楊斯凱親朋好友及我所申辦
    的門號，用完後就會放回袋子裡。工作室平日約有3至5人出
    入，包括我、楊斯凱和另一個人在內，陸陸續續也會有他人
    來，被告也曾來工作室找楊斯凱聊天，我們因而經楊斯凱介
    紹認識。楊斯凱曾告訴我，我們公司蝦皮賣場有一部分SIM
    卡是被告提供的，我曾看過楊斯凱的電商朋友到工作室拿裡
    面的SIM卡登錄foodpanda和ubereat訂餐使用。本院卷一第2
    77頁的照片就是明德工作室照片，照片內的男子是楊斯凱，
    工作室裡堆放的貨物是從大陸淘寶進的，要再從蝦皮賣場賣
    出去。楊斯凱有介紹我認識大陸廠商孫鐸洋，我會跟孫鐸洋
    聯絡，孫鐸洋會請我登錄蝦皮賣場，我也是後來做警詢筆錄
    時才知道系爭門號SIM卡遭作為詐騙使用等語（見本院卷一
    第493至507頁），韓大翎所證上情，核與卷附個人門號管理
    約定書、門號管理約定書、明德工作室照片所示相符（見本
    院卷一第241至260、275至277頁），並酌以證人韓大翎雖認
    識被告，然僅係因楊斯凱介紹認識，而於被告前來工作室時
    曾經聊天之短暫接觸，並無特殊情誼，且因偽證罪為最重本
    刑有期徒刑7 年之罪，而被告所涉犯者僅為幫助詐欺罪，衡
    情證人應尚不至為袒護被告，而甘冒受偽證罪制裁風險，就
    被告申辦交付系爭門號之原因過程為虛偽證述，其所證應屬
    可信。再觀之新加坡商蝦皮娛樂電商有限公司臺灣分公司11
    1年3月21日蝦皮電商字第0220321001S號函及所附蝦皮用戶
    申設資料顯示，系爭門號（門號0000000000、0000000000、
    0000000000、0000000000號）確有註冊蝦皮賣場使用（見本
    院卷一第205至209頁），且桃園市政府財政局111年1月3日
    桃財金菸字第1110000023號行政調查通知書、桃園市政府衛
    生局110年4月21日桃衛食管字第1100034000號函、110年5月
    4日桃衛藥字第1100036896號函、110年5月31日桃衛食管字
    第1100046686號函、110年6月1日桃衛食管字第1100046336
    號函、110年7月7日桃衛食管字第1100059893號函、110年8
    月30日桃衛食管字第1100077064號函等資料亦可證明被告及
    永震科技公司所註冊之上開蝦皮賣場，確有從事商品販售之
    行為（見本院卷一第281至293頁），是依上開事證，均足佐
    證被告上開所辯尚非無稽，應非臨訟杜撰之詞。
(三)刑法上之幫助犯，係指以幫助之意思，對於正犯資以助力，
    使其犯罪易於達成而言，故幫助犯之成立，不僅須有幫助他
    人犯罪之行為，且須具備明知他人犯罪而予以幫助之故意，
    始稱相當；又刑法並不承認過失幫助之存在，是以從犯之成
    立，須有幫助之故意，亦即必須認識正犯之犯罪行為而予幫
    助者，始足當之。一般而言，提供金融帳戶予他人，可能會
    遭詐欺集團利用於詐欺犯行，而有遭受刑事追訴之風險，業
    經政府多方宣導而廣為周知，且因金融帳戶性質上係供相關
    資金移轉交易之用，故一般人固可明顯預見若將自己金融帳
    戶交予他人使用，可能遭他人用於詐欺犯罪所得之收取、移
    轉等使用。然相較下，行動門號之用途因僅係供人聯絡之用
    ，與財產移轉無特別關聯，縱門號申請人將該門號交予他人
    使用，亦未必能意識到他人使用該門號將可能用於申辦GASH
    帳號，進而以該GASH帳號作為詐騙他人收取款項之用，而從
    事財產犯罪，是社會上一般人對於此類行為，憑經驗常情實
    難與詐欺之不法圖像連結，尚無從據一般經驗法則，遽為推
    論門號提供者確可預見所交付之門號將用於詐欺犯罪。況現
    行電商實務上，確有以提供企業電話卡予大陸地區用戶註冊
    臺灣蝦皮賣場使用之商業上合作情形，有龍谷數位有限公司
    110年11月4日函在卷可稽（見本院卷一第279頁），且由系
    爭門號在案發前亦經實際註冊為蝦皮賣場帳號販售商品使用
    之情形，亦如前述，則被告基於此等商業上合作之信賴，並
    未意識到系爭門號會遭人用作財產犯罪使用之辯解說詞，於
    經驗法則上確屬可能。
(四)準此，基於無罪推定、有疑應利於被告之刑事訴訟基本原則
     ，對於被告申辦系爭門號SIM 卡而被詐欺集團充作詐欺犯
    罪之工具者，究竟是否係基於幫助詐欺取財犯意而提供，自
    應由檢察官負舉證之責任及指出證明之方法，且舉證及所指
    出證明之方法需達通常一般人均不致有所懷疑，可得確信其
    為真實之程度，始得據為有罪之認定；否則，倘被告所辯非
    虛且未違常情，檢察官之證明尚未達此一程度，而尚有合理
    懷疑存在時，即不得遽採為不利於行為人之認定，而應逕為
    有利於行為人之認定。
五、綜上，被告交付系爭門號SIM 卡，是否係明知或可預見該門
    號將為詐欺集團所使用下，仍為交付，尚無從遽認，故被告
    是否有幫助他人犯詐欺罪之犯意，檢察官並未舉證證明達通
    常一般之人均不致有所懷疑，而得確信其為真實之程度，揆
    諸前開說明，即不得遽為不利被告之認定，自應為被告無罪
    之諭知。 
六、退併辦部分
　　臺灣士林地方檢察署檢察官111年度偵字第816、2256、2519
    、2973、3610、3988號移送併案審理被告涉犯刑法第30條第
    1項、第339條第1項幫助詐欺取財罪嫌部分，因併辦部分之
    告訴人與本案告訴人不同，且本案被告業經本院認定無罪，
    已如前述，是移送併辦意旨認為併案審理部分為本案起訴效
    力所及，尚有誤會，本院無從併予審理，應退回檢察官另為
    適法之處理。
據上論斷，應依刑事訴訟法第301條第1項，判決如主文。
本案經檢察官陳家美提起公訴及移送併案審理，檢察官周禹境到
庭執行職務。
中　　華　　民　　國　　111 　年　　9 　　月　　13　　日
                  刑事第八庭審判長法  官  蔡守訓
　　　　　　　　　　
　　　　　　　　　　              法  官  張毓軒
　　　　　　　　　　
　　　　　　　　　　              法  官  蘇琬能
以上正本證明與原本無異。
如不服本判決應於收受送達後20日內向本院提出上訴書狀，並應
敘述具體理由。其未敘述上訴理由者，應於上訴期間屆滿後20日
內向本院補提理由書( 均須按他造當事人之人數附繕本) 「切勿
逕送上級法院」。
                                  書記官  李俊錡 
中　　華　　民　　國　　111 　年　　9 　　月　　13　　日
　　　　　　　　　　　　　　　　　　
附表：
編號 告訴人 犯罪時間 詐騙理由 會員帳號 電信公司 註冊門號 申請人 申辦日期 點數序號 (點數) 備註 1 王永琪 110年5月15日佯稱：網路交友，見面前需以GASH點數確認職業等語 HZ0000000000 亞太電信 0000000000 永震科技 109年10月22日 0000000000 (5000) 0000000000 (5000) 0000000000 (5000) 0000000000 (5000) 0000000000 (5000) 0000000000 (5000) 0000000000 (5000) 0000000000 (5000) 0000000000 (5000) 0000000000 (5000) 0000000000 (5000) 0000000000 (5000) 0000000000 (5000) 16448號偵卷 2 劉凱立 110年5月24日佯聚火鍋客服稱：點數將以退費處裡，需購買GASH點數等語 IZ0000000000 亞太電信 0000000000 永震科技 109年10月22日  0000000000 (10000) 0000000000 (10000) 20935號偵卷  3 鄒函諭  110年8月16日佯稱：網路交友，見面吃飯需購買GASH點數等語  FZ0000000000 台灣大哥大 0000000000 陳霆翊 109年6月21日   0000000000 (5000) 0000000000 (5000) 0000000000 (5000) 0000000000 (5000) 0000000000 (5000) 0000000000 (5000) 0000000000 (5000) 0000000000 (1000) 0000000000 (1000) 0000000000 (1000) 0000000000 (1000) 0000000000 (500) 20934號偵卷  4 王昱勛 110年8月21日佯稱：網路交友，見面前需以GASH點數確認職業等語 JZ0000000000 遠傳電信 0000000000 陳霆翊 109年10月29日 0000000000 (1000) 0000000000 (1000) 20934號偵卷  5 何柏穎 110年8月23日佯稱：網路援交服務，見面前需以GASH點數確認非警察等語 KZ0000000000 遠傳電信 0000000000 陳霆翊 109年10月29日 0000000000 (5000) 0000000000 (10000) 0000000000 (10000) 0000000000 (10000) 0000000000 (10000) 0000000000 (10000) 0000000000 (10000) 0000000000 (10000) 0000000000 (1000) 000000000 (1000) 0000000000 (5000) 0000000000 (5000) 0000000000 (5000) 0000000000 (5000) 0000000000 (5000) 0000000000 (5000) 0000000000 (10000) 20934號偵卷  6 陳子恩 110年8月23日佯稱：網路交友，見面吃飯前需購買GASH點數當保證金等語 JZ0000000000 遠傳電信 0000000000 陳霆翊 109年6月29日 0000000000 (1000) 0000000000 (3000) 0000000000 (1000) 0000000000 (5000) 20934號偵卷  7 鄭力華 110年8月23日佯稱：網路交友，按摩前需購買GASH點數當保證金等語 JZ0000000000 遠傳電信 0000000000 陳霆翊 109年6月29日 0000000000 (3000) 0000000000 (500) 0000000000 (500) 0000000000 (500) 0000000000 (3000) 0000000000 (3000) 0000000000 (10000)  0000000000 (5000) 0000000000 (3000) 0000000000 (3000)  0000000000 (5000) 0000000000 (5000) 0000000000 (5000) &ZZZZ;0000000000 (5000) 0000000000 (5000) 20934號偵卷  8 郭人豪 110年8月23日佯稱：網路交友，援交前需購買GASH點數當保證金等語 JZ0000000000 遠傳電信 0000000000 陳霆翊 109年6月29日 0000000000 (10000) 0000000000 (10000) 0000000000 (10000) 0000000000 (10000) 22131號偵卷  9 曹祖賢 110年8月31稱：網路交友，見面前需購買GASH點數當保證金等語 FZ0000000000 台灣大哥大 0000000000 陳霆翊 109年6月29日 0000000000 (1000) 0000000000 (1000) 20934號偵卷  10 王煜泓 110年9月1日佯稱：網路交友，援交前需購買GASH點數當保證金等語 FZ0000000000 台灣大哥大 0000000000 陳霆翊 109年6月29日 0000000000(0000) 0000000000(0000) 20570號偵卷  11 羅治豪 110年9月1日佯稱：網路交友，按摩前需購買GASH點數當保證金等語 FZ0000000000 台灣大哥大 0000000000 陳霆翊 109年6月21日 0000000000 (3000) 0000000000 (3000) 20934號偵卷  12 蘇江波 110年9月1日佯稱：網路交友，援交前需購買GASH點數當保證金等語 FZ0000000000 台灣大哥大 0000000000 陳霆翊 109年6月21日 0000000000 (3000) 20934號偵卷  13 呂啟賢 110年9月1日佯稱：網路交友，援交前需購買GASH點數當保證金等語 FZ0000000000 台灣大哥大 0000000000 陳霆翊 109年6月21日 0000000000 (3000) 20934號偵卷 14 任秀貞 110年9月1日佯稱：唐氏基金會捐款扣款設定錯誤，需購買GASH點數等語 FZ0000000000 台灣大哥大 0000000000 陳霆翊 109年6月21日 0000000000 (5000) 0000000000 (5000) 0000000000 (5000) 21611號偵卷